【裁判字號】    97,消債更,195
【裁判日期】    970930
【裁判案由】    聲請更生程序
【裁判全文】
臺灣嘉義地方法院民事裁定  97年度消債更字第195號
聲  請  人  甲○○
訴訟代理人  陳柏達律師
上列聲請人因消費者債務清理事件，聲請更生，本院裁定如下：
    主  文
聲請駁回。
聲請費用由聲請人負擔。
    理  由
一、按債務人與金融機構協商成立者，不得聲請更生或清算，但
    因不可歸責於己之事由，致履行顯有重大困難者，不在此限
    ；本條例施行前，債務人依金融主管機關協調成立之中華民
    國銀行公會會員辦理消費金融案件無擔保債務協商機制與金
    融機構成立之協商，準用前項之規定，消費者債務清理條例
    第151條第5項、第6項分別定有明文。又聲請更生或清算不
    合程式或不備其他要件者，法院應以裁定駁回之，但其情形
    可以補正者，法院應定期間先命補正，復為同條例第8條所
    明定。
二、本件聲請意旨略以：聲請人有不能清償債務情事，前雖曾依
    金融主管機關協調成立之中華民國銀行公會會員辦理消費金
    融案件無擔保債務協商機制與最大債權銀行中國信託商業銀
    行成立協商，惟聲請人每月收入僅為新臺幣（下同）12,000
    元，而依協商方案，聲請人每月必須償還15,814元，則扣除
    每月償還金額後，聲請人實已無法支應最低生活費用，顯見
    原協商方案條件過苛，業已超越聲請人能力，而無法履行原
    協商方案，有不可歸責於聲請人之事由致履行原協商內容顯
    有重大困難，且其無擔保或無優先權之債務總額未逾新臺幣
    1,200萬元，復未經法院裁定開始清算程序或宣告破產，爰
    提起本件更生聲請等語。
三、聲請人主張其所負無擔保或優先權債務總金額未超過1,200
    萬元，且於本件更生聲請前，已依金融主管機關協調成立之
    中華民國銀行公會會員辦理消費金融案件無擔保債務協商機
    制成立協商，依協商，聲請人每月應償還15,814等情，有聲
    請人提出之債權人清冊、戶籍謄本、協議書附卷可按，應為
    真實。惟查：
（一）本院於97年6月27日裁定請聲請人釋明因不可歸責於己之
      事由，致履行顯有重大困難，並提出相關證明文件，聲請
      人並未提出；而聲請人自承：「（協商成立之後有何不可
      歸責於己事由，致履行有重大困難？）因為之前公司轉型
      ，收入減少變成一萬五千元，導致現在無法繳納」、「（
      協商時收入為何？）約三、四萬元。」、「（可否提出證
      明？）我不確定。」（見本院97年7月17日訊問筆錄），
      且迄未提出相關證據供本院查證，其空言主張收入減少是
      否真實，已非無疑。
（二）聲請人共積欠兆豐國際商業銀行等10家銀行，並提出債權
      人清冊一份在卷，然聲請人到庭自承: 「（與銀行借款，
      還有無向民間借款？）有。約借了六十萬元。向三個人借
      。」（見本院97年7月17日訊問筆錄），經本院當庭命聲
      請人於一週內提出最新債權人清冊，惟聲請人於97年7月
      22日提出陳報狀所列之民間債權人清冊，僅列債權人賴麗
      雯一人，且債權數額為50萬元，有陳報狀在卷可參，則聲
      請人所提出之債權人清冊，顯不真實。
（三）本件聲請人於95年5月與債權銀行達成協商後，即於同年9
      月14日開始還款，並持續至96年7月始為終止，業如前述
      。又聲請人於95年度及96年度之全年所得分別為145,002
      元及160,000元，復有臺灣省南區國稅局95年度及96年度
      綜合所得稅清單可證，是聲請人於95年5月間債務協商成
      立時至96年8月間毀諾而未依協議還款之期間內，聲請人
      收入情形均大致相同，且95年度之全年所得甚至較96年之
      全年所得為低，則聲請人所稱於95年協商當時每月薪資較
      高，係於95年12月後因公司轉讓他人而致始收入遽減，致
      無法再為清償等情，即與上開聲請人之薪資所得資料不符
      ，顯非真實。
（四）聲請人自95年5月與最大債權中國信託商業銀行成立協商
      後，於95年9月起至96年7月份止，均能如期履約還款，此
      有聲請人提出之債務協商繳款明細在卷可參，則以聲請人
      當年度即95年度之每月平均收入僅12,083元之情形，理應
      無法償還協商金額15,815元，則何以聲請人自95年9月起
      至96年7月止，均得如期還款？足證，債務人並未據實說
      明聲請前兩年內之收入支出狀況，顯有短報收入或隱匿債
      務之情事。
（五）再者，聲請人目前任職於紫色姐妹廣播電台股份有限公司
      （到職日期為97年3月1日），擔任行銷業務，每月薪資係
      採佣金制，此有聲請人所提出之在職證明書附卷可查。復
      依聲請人所提出之97年4月、5月及6月之勞務報酬支出憑
      證，聲請人每月所得之薪資均為15,000元，審酌聲請人所
      從事之職務性質係業務行銷，其收入係伴隨業績之增加而
      提高，則上開薪資是否僅為工作之底薪，亦或已包括業績
      之收入，不得而知。聲請人對此亦均未為說明，則自不得
      僅依上揭之97年4月、5月及6月之勞務報酬支出憑證，即
      得遽此認定聲請人之每月平均收入僅15,000元，而有不能
      履行原協商方案之困難。
（六）聲請人雖主張每月之必要生活支出費用為6,500元云云，
      然聲請人之配偶乙○○每月收入約為50,000元，此有聲請
      人提出之在職證明書在卷可稽。故聲請人之配偶亦為有經
      濟能力之人，則就上開每月必要費用6,500元，自得與聲
      請人平均分擔，是聲請人每月之必要生活支出，應以3,25
      0元為適當。退萬步，縱認聲請人目前之每月薪資收入15,
      000元真，扣除必要支出3,250元，其數額相差不多，則聲
      請人在其配偶幫忙支出家庭必要費用之情況下，自不足認
      有何不能履行原協商方案之事由存在。
四、綜上各情，聲請人未舉證供本院查證有何因有不可歸責於己
    之事由，致履行協議內容顯有重大困難，則本件聲請人聲請
    更生，違背消費者債務清理條例第151條第6項之規定，且上
    開欠缺又屬無從補正，依上說明，自應駁回其聲請，爰裁定
    如主文。
中    華    民    國    97    年    9     月    30    日
                  民事第一庭  法  官  柯月美
上為正本係照原本作成
如不服本裁定，應於裁定送達後10日內，以書狀向本院提出抗告
，並繳納抗告費新臺幣1千元
中    華    民    國    97    年    9     月    30    日
                              書記官  李文政


司法院資訊處製作；財團法人民間司法改革基金會備份。
